最　高　行　政　法　院　判　決
　　　　　　　　　　　　　　　　　　 96年度判字第01169號
上　訴　人　名浚景觀工程有限公司
代　表　人　甲○○○
被 上訴 人　財政部基隆關稅局
代　表　人　丘欣
上列當事人間因虛報進口貨物事件，上訴人不服中華民國93年10
月14日臺北高等行政法院92年度訴字第02772號判決，提起上訴
。本院判決如下：
　　主  文
上訴駁回。
上訴審訴訟費用由上訴人負擔。
　　理  由
一、上訴人於民國（下同）90年4月13日委由達利報關行向被上
    訴人申報進口中國大陸產製板岩一批（報單號碼：第AW/90/
    2097/0045號），其中第一項貨物（下稱系爭貨物）原申報
    貨名為板岩，經簡單機切，數量39,900公斤，經被上訴人查
    驗結果，實際到貨數量為45,600公斤，又經檢樣送請經濟部
    中央地質調查所及國立臺灣大學地質科學系鑑定結果，實際
    來貨係屬大理岩石板，且非屬經濟部公告准許輸入之大陸物
    品，認上訴人有虛報進口貨物名稱、數量，逃避管制之違法
    情事，乃以90年8月15日90年第901060號處分書，依海關緝
    私條例第37條第3項轉據同條例第36條第1項及第3項之規定
    ，按其完稅價格新臺幣（下同）156,986元處上訴人1.5倍之
    罰鍰計235,479元，併沒入系爭貨物。上訴人不服，申請復
    查遭駁回，提起訴願，亦遭決定駁回，提起行政訴訟，經原
    審92年度訴字第02772號判決（下稱原判決）駁回後，遂提
    起本件上訴。
二、本件上訴人於原審起訴主張：系爭貨物之數量乃上訴人依據
    出貨人一方檢附之資料據實申報，上訴人並無故意或過失之
    違法申報事由，自不應負擔行政罰責。其次，本件上訴人進
    口之板岩確未經磨光等加工手續，而僅係初開採後之岩板，
    顯非屬國際商品統一分類制度註解中文版(下稱Ｈ.Ｓ註解)
    第6802號稅則之貨品，且板岩有層理性，與大理岩由外觀而
    論係整塊岩石面需切割磨光始能使用之物理特性顯不相同，
    非可由其中一小部分成分分析而論斷岩石種類，大理石非經
    加工，絕不可能有系爭石材所具有天然形成之片狀特性，被
    上訴人不察而遽為裁罰之處分，又未說明清楚其依據，誠難
    令人心服。此外，對於大陸地區進口之板岩，因海關採地質
    學板岩的嚴格認定，縱使色系與成分與其他國家之板岩產品
    相同或相似，海關亦均視為第6802類管制進口之商品，海關
    對板岩產品的認定，違反世界潮流與世界其他國家的標準不
    同等語，求為判決撤銷原處分（含復查決定）及訴願決定。
三、被上訴人則以：經核本案原申報及實到數量相差達5.7公噸
    ，又上訴人為石材專業貿易商，對於所進口之貨物包括名稱
    、數量等內容，自有多方查證之義務，以防申報不符情事之
    發生。上訴人應注意、能注意而不注意，自難謂無過失，揆
    諸司法院釋字第275號解釋意旨，仍應受罰。其次，根據改
    制前行政法院52年判字第00328號判例，海關緝私條例第36
    條第4項之適用，係指私運貨物或經營私運貨物者以外之人
    而言，而上訴人涉有虛報所運貨物名稱、數量、逃避管制之
    違法行為即為私運貨物之主體，自無該項法條適用之餘地。
    再者，本案系爭貨物經檢樣送請經濟部中央地質調查所及國
    立臺灣大學地質科學系鑑定結果，係屬大理岩，再送請經濟
    部礦業司協助認定，其結果亦同，則被上訴人根據其材質將
    系爭貨物歸列為大理岩類，應屬適當等語，資為抗辯。
四、原審斟酌全辯論意旨及調查證據之結果，以：系爭貨物經被
    上訴人所屬五堵分局檢樣送請經濟部中央地質調查所檢驗，
    經該所以偏光顯微鏡鑑定結果，係屬大理岩，又被上訴人復
    檢樣送請經濟部礦業司協助認定究屬「板岩及其製品」或係
    「大理石製品」，經該司函復認被上訴人將其歸為『大理石
    製品』應屬合宜。再系爭貨物另經被上訴人所屬五堵分局檢
    送3個石板樣本請國立臺灣大學地質科學系鑑定，經該系副
    教授宋聖榮以「岩石樣本製成薄片利用偏光顯微鏡觀察礦物
    種類並判定岩石名稱」及「鹽酸測試」之分析方法，得出分
    析結果其中一者係純大理岩、其餘二者均為大理岩夾有薄層
    片岩。由以上之諸鑑定結果，關於系爭貨物非係經公告准許
    輸入之板岩之事實，堪足認定。上訴人聲請向臺北市石材商
    業同業公會函查實務上板岩和大理石如何界定、計價方式是
    否不同以及通常以何形式進口等問題一節，查該同業公會於
    上訴人起訴之翌日即具函就本件表示意見略以：「有關大陸
    板岩進口，每被海關送鑑定為大理岩石板，而被沒入處分乙
    案。本會一再反應陳情，關稅局均置若罔聞，只採取學術機
    構之意見，從未邀集代表業者的本會表達意見，顯然偏頗。
    …學術機構鑑定固然權威，業界合乎國際貿易慣例，貨品實
    際用途，也應一併綜合考量。…」，核上開函文既已明確表
    示其立場及見解，原審無贅予函查之必要，是以原處分於法
    並無違誤，乃判決駁回上訴人在原審之訴。
五、上訴人上訴意旨略謂：上訴人於起訴狀已載明系爭貨物之數
    量，上訴人係依據出貨人一方檢附之資料據實申報，上訴人
    申報時無法先為審查，是申報內容並無不實，亦無故意、過
    失之違法申報事由等語，並經原判決於事實欄內引用，但理
    由內卻均未論述，言詞辯論時亦未曉諭當事人為適度攻擊防
    禦，則原判決當然屬判決違背法令。其次，原判決就上訴人
    主張系爭大理石或板岩分類帳標準，一般均就物理特性加以
    區分而非僅就化學成分加以分析，被上訴人僅就其化學分析
    結果作為判定依據，係屬違法一節，未於理由中為任何判斷
    ，卻僅於理由中引據化學分析報告資為判斷結果，此與未加
    裁判無異，以上均屬判決不備理由之違背法令。再者，上訴
    人曾引用Ｈ.Ｓ註解稅則第2515節之內容，並說明系爭板岩
    未經加工，依其物理特性不應列為大理石等語，而該註解為
    國內機關認定貨物分類時所適用，為被上訴人所不爭執，惟
    原判決無視上訴人之主張，未援用上開法令為有利上訴人之
    判斷，亦未就上訴人之主張於理由中予以論斷，顯有判決不
    適用法規及不備理由之違背法令等語。
六、本院按：「私運貨物進口、出口或經營私運貨物者，處貨價
    一倍至三倍之罰鍰。」、「前二項私運貨物沒入之。」、「
    報運貨物進口而有左列情事之一者，得視情節輕重，處以所
    漏進口稅額二倍至五倍之罰鍰，或沒入或併沒入其貨物：一
    、虛報所運貨物之名稱、數量或重量。」、「有前二項情事
    之一而涉及逃避管制者，依前條第一項及第三項論處。」、
    「臺灣地區與大陸地區貿易，非經主管機關許可，不得為之
    。」及「大陸地區物品，除左列各款規定外，不得輸入臺灣
    地區：一、主管機關公告准許輸入之物品。．．」海關緝私
    條例第36條第1項、第3項、第37條第1項、第3項、行為時臺
    灣地區與大陸地區人民關係條例第35條第2項及行為時臺灣
    地區與大陸地區貿易許可辦法第7條第1項第1款分別定有明
    文。又稅則號列第6802.21.00.00-3號大理岩石板，非屬經
    濟部公告准許輸入之大陸物品，亦有海關進口稅則記載可參
    ，為兩造所不爭執。本件系爭貨物上訴人進口時申報為板岩
    ，經簡單機切，數量39,900公斤，經被上訴人查驗結果，實
    際到貨為機切四片平整，數量為45,600公斤，又經經濟部中
    央地質調查所及國立臺灣大學地質科學系鑑定結果，實際來
    貨係屬大理岩石板，機切四片平整,且非屬經濟部公告准許
    輸入之大陸物品，有進口報單、經濟部中央地質調查所90年
    4月25日（90）經地岩字第9000015944號函及國立臺灣大學
    地質科學系鑑定結果附於原處分卷可稽，事證明確。查上訴
    人為石材專業貿易商，對於所進口之貨物包括名稱、數量等
    內容，自有多方查證之義務，以防申報不符情事之發生，上
    訴人應注意、能注意、而不注意，自難謂無過失。所稱「根
    據來單資料實報、來貨數量我方並無法掌握」顯係搪塞之詞
    ，且本件爭點為來貨是否屬准許進口之貨物，貨名有無虛報
    逃避管制，與數量尚無重大關連，上訴人以來貨數量我方並
    無法掌握爭執，要無足採。又本件進口貨物，經核定為先核
    後放（Ｃ3）方式通關，被上訴人將系爭貨物取樣，送請鑑
    定，經上述鑑定機關鑑定為大理岩石板，被上訴人據以核定
    ，自屬合法有據，業經原審詳予論斷，並無上訴人所指摘之
    判決不備理由之違背法令情事，又上訴人主張大理石或板岩
    分類標準，一般均就物理特性加以區分而非僅就化學成分加
    以分析云云，乃其主觀歧異見解，自無從推翻專家之鑑定結
    果，其主張要無可採。又系爭貨物既經鑑定為大理岩石板，
    應歸列稅則第6802.21.00.00-3，而上訴人原申報2514.00.1
    9.00-4SLAT E(板岩)，並非申報稅則為第2515節之大理石；
    又到貨物品形狀為「機切四片平整」，有報單上之查驗註記
    可參，上訴人主張未經加工云云，自不足採，又其加工程度
    已逾越屬於稅則第25章自採石場採出之正常石類，依Ｈ.Ｓ
    註解稅則第6802節之註解，被上訴人將其歸列為第6802.21.
    00.00-3號稅則，並無不合，上訴人主張系爭板岩未經加工
    ，被上訴人未適用Ｈ.Ｓ註解稅則第2515節之內容(按上訴人
    於原審92年8月14日行政訴訟補正狀第5頁(二)所述詮釋內容
    ，係稅則第6802節之Ｈ.Ｓ註解)，依其物理特性不應列為大
    理石，顯有判決不適用法規及不備理由之違背法令云云，亦
    無可採。原審斟酌全辯論意旨及調查證據之結果，依論理詳
    予論斷，並無違法。縱原審雖有未於判決中加以論斷者，惟
    尚不影響於判決之結果，與所謂判決不備理由之違法情形亦
    不相當。至上訴人主張其他各節，僅係涉及原審判決事實認
    定與證據取捨，與違背法令無涉，依行政訴訟法第242條規
    定意旨，自不得作為上訴本院之理由，況該部分業經原審一
    一論駁在案。綜上所述，上訴意旨，均無足採。上訴人仍執
    前詞指摘原判決違誤，求予廢棄，為無理由，應予駁回。
據上論結，本件上訴為無理由，爰依行政訴訟法第255條第1項、
第98條第3項前段，判決如主文。
中　　華　　民　　國　　96　　年　　7　　 月　　5　　 日
                  第四庭審判長法  官　鍾　耀　光
                              法  官  姜　仁　脩
                              法  官　王　德　麟
                              法  官　黃　清　光
                              法  官　吳　慧　娟
以  上  正  本  證  明  與  原  本  無  異
中　　華　　民　　國　　96　　年　　7　　 月　　5　　 日
　　　　　　　　　　　　　　　書記官　阮　桂　芬
